【裁判字號】    95,停,28
【裁判日期】    950831
【裁判案由】    聲請停止執行
【裁判全文】
高雄高等行政法院裁定
                                     95年度停字第00028號
聲  請  人  甲○○○○○○○○.
相  對  人  高雄市政府
代  表  人  乙○○市長
上列當事人間因電子遊戲場業管理條例事件，聲請人聲請停止原
處分之執行，本院裁定如下：
    主  文
聲請駁回。
聲請程序費用由聲請人負擔。
    理  由
一、按「原行政處分之合法性顯有疑義者，或原行政處分之執行
    將發生難以回復之損害，且有急迫情事，並非為維護重大公
    共利益所必要者，受理訴願機關或原行政處分機關得依職權
    或依申請，就原行政處分之全部或一部，停止執行。前項情
    形，行政法院亦得依聲請，停止執行。」「於行政訴訟起訴
    前，如原處分或決定之執行將發生難於回復之損害，且有急
    迫情事者，行政法院亦得依受處分人或訴願人之聲請，裁定
    停止執行。但於公益有重大影響者，不在此限。」訴願法第
    93條第2項、第3項及行政訴訟法第116條第3項分別定有明文
    。
二、本件聲請意旨略謂：(一)聲請人於民國（下同）94年10月間，
    在高雄市○○區○○路342號開設「長紅娛樂廣場」，依規
    定申領有相對人核發高市府建二商字第19779177-2號之營利
    事業登記證，自營業以來從無任何違規或違法之紀錄，可謂
    正當合法之娛樂場所，突接獲相對人95年8月17日高市府建
    二字第0950042494號函命聲請人於文到後立即停止營業之行
    政處分，查上開處分無非係依據高雄市政府警察局左營分局
    95年8月15日高市警左分一字第0950018229函，暨95年8月14
    日高市警左分偵字第0950018108函，以聲請人所開設娛樂廣
    場被警當場查獲涉有賭博罪嫌云云，相對人未經查證僅隔兩
    天，即於95年8月17日作成處分，命聲請人於文到立即停止
    營業，聲請人不服原處分已於95年5月25日依法提起訴願請
    求行政救濟撤銷原處分。(二)次查，因本件原處分在程式上已
    明顯違反行政程序法第96條第l項第2款之規定。在程序上亦
    違反同法第102條所規定所謂「正當法律程序」，而在實體
    上其處分內容欠缺同法第5條所規定之明確性，均已構成違
    法行政處分行為。按一般娛樂廣場乃屬特種營業，其營業特
    性可謂全年無休，因本件「停止營業」之處分既有違法，設
    若不予停止執行，勢必徹底斷絕聲請人商機之命脈，嚴重危
    害人民生計及生存權益至鉅，縱已循行政救濟程序提起訴願
    ，但迨訴願決定已造成難以回復之重大損害，情事顯然急迫
    ，且繼續執行停業處分有非維護重大公共利益所必要。(三)再
    按，聲請停止執行之程序，乃屬一個獨立之【暫時權利保護
    】之程序，亦即行政法院必須自行作成第一次之裁判，而非
    對行政機關之行政處分先行決定進行事後審查的權利救濟程
    序，故訴願法、行政訴訟法已明定聲請停止執行不以起訴為
    要件，以貫徹有效權利保護之憲法精神，司法院釋字第353
    號解釋理由可為參照，準此，對相對人所為停止營業之違法
    處分雖尚在訴願程序審議中，但具有急迫情事，自亟待先行
    停止執行，以防止違法處分或決定如經執行，於將來難於回
    復原狀之虞，是知其作用在於分配法院錯誤判決風險制度。
    為此，爰依訴願法第93條第2項、第3項、行政訴訟法第116
    條第3項聲請停止執行云云。
三、經查：
  (一)訴願法第92條第3項規定得向行政法院聲請停止執行，係以
    「原行政處分之合法性顯有疑義者，或原行政處分之執行將
    發生難以回復之損害，且有急迫情事，並非為維護重大公共
    利益所必要者。」為要件，惟所謂「原行政處分之合法性顯
    有疑義者」，係指依原處分之形式或內容觀之，不待調查即
    得認定其合法性有疑義之情形而言。查本件相對人95年8月
    17日高市府建二字第0950042494號行政處分，自其形式或內
    容觀之，並無前揭不待調查即得認定其合法性有疑義之情事
    ，有前揭行政處分在卷可稽，縱聲請人主張相對人所為之行
    政處分，在程序上有違反行政程序法第102條規定之「正當
    法律程序」為屬實，亦須經調查程序後始得審認之，故聲請
    人依此據為聲請停止執行，即有未合。
  (二)又訴願法第93條第2項既規定受處分人得申請受理訴願機關
    或原處分機關停止執行，理論上得由上開機關獲得救濟，殊
    無逕向行政法院聲請之必要，且行政法院係審查行政處分違
    法性之最終機關，若一有行政處分，不待訴願程序即聲請行
    政法院停止原處分之執行，無異規避訴願程序，而請求行政
    法院為行政處分之審查。必須其情況緊急，非即時由行政法
    院予以處理，則難以救濟，否則尚難認有以行政法院之裁定
    予以救濟之必要，應認欠缺保護之必要而駁回其聲請，庶不
    致浪費司法資源（89年度最高行政法院暨臺北、臺中、高雄
    三所高等行政法院法律座談會參照）。查本件聲請人於相對
    人作成前揭停止營業之處分後，已提起訴願，自得依前開規
    定向受理訴願機關或原處分機關申請停止執行，其並未向受
    理訴願機關或原處分機關申請，即逕向本院聲請停止執行，
    揆諸前揭說明，已有未合；況受停止營業處分縱受有損害，
    在一般社會通念上，非不能以金錢賠償獲得救濟，即不發生
    難於回復損害之情，故聲請人聲請停止相對人95年8月17日
    高市府建二字第0950042494號行政處分之執行，核與行政訴
    訟法第116條第3項、訴願法第93條第3項之停止執行要件不
    合，不應准許。
四、爰依行政訴訟法第104條、民事訴訟法第95條、第78條，裁
    定如主文。
中    華    民    國    95    年     8    月   31     日
                  第二庭審判長法  官  邱政強
                              法  官  簡慧娟
                              法  官  戴見草
以上正本係照原本作成。
如不服本裁定，應於裁定送達後10日內以書狀敘明理由，經本院
向最高行政法院提出抗告（須按對造人數附具繕本）；並應預繳
送達用掛號郵票6份（每份34元）。
中    華    民    國    95    年     8    月   31     日
                              書記官  蔡玫芳


司法院資訊處製作；財團法人民間司法改革基金會備份。
